臺灣臺北地方法院刑事判決　　　　　　　　　　　　　　九十年度自字第二九一號
　　自　訴　人　德寶小客車租賃有限公司　設台北縣新店市○○路一００號
　　代　表　人　丁○○
　　被　　　告　己○○
　　選任辯護人　謝清福
右列被告因偽造文書等案件，經自訴人提起自訴，本院判決如左：
    主  文
己○○無罪。
    理  由
一、自訴意旨如附件自訴狀繕本所載。因認被告被告己○○涉有刑法第三百三十九條
    第一項之詐欺及第二百十六條、第二百十條、第二百十二條行使偽造私文書、變
    造特種文書罪嫌云云。
二、按犯罪事實應依證據認定之，無證據不得推定其犯罪事實。又不能證明被告犯罪
    者，應諭知無罪之判決，刑事訴訟法第一百五十四條、第三百零一條第一項分別
    定有明文。又所謂認定犯罪事實之證據，係指足以認定被告確有犯罪行為之積極
    證據而言，該項證據自須適合於被告犯罪事實認定，始得採為斷罪資料；又苟未
    能發現相當證據，或證據不足以證明，自不能以推測或擬制之方法，以為裁判基
    礎；且在訴訟上用以證明事實之證據，須於通常一般之人均不致於有所懷疑，而
    得確信其為真實之程度者，始得據以為有罪之認定，倘其證明尚未達到此一程度
    ，而有合理之懷疑性存在，致使無從為有罪之確信時，即應為無罪之判決。最高
    法院二十九年上字第三一０五號、四十年台上字第八六號、七十六年台上字第四
    九八六號判例意旨參照。
三、自訴人認被告涉有前開犯嫌，無非以租賃契約書、舉發違反道路交通管理事件通
    知單及證人甲○○於警訊之證詞資為論據。訊之被告己○○堅詞否認右揭犯行，
    辯稱：伊係向綽號小胖之丙○○借車來開，未參與租車，途中因超速為警攔檢並
    開立罰單，嗣後即將車輛交還小胖並不在伊手上，亦不認識甲○○，警訊筆錄為
    何會提到伊並不清楚等語。經查：
（一）質諸證人戊○○（原名游能詰）於本院調查中證稱，九十年三月二十九日與丙○○一起去租車，丙○○假冒乙○○的名義租車，而我用庚○○名義，身分證
      件是丙○○拿出來的，並打電話給我叫我帶大頭照去找他，丙○○就將我的照
      片貼在庚○○身分證上，他告訴我說他要租車代步，租了車子後丙○○開租來
      的車子去接己○○，是己○○打電話給丙○○的，己○○說他已經到台北車站
      叫丙○○去火車站附近接他，我們在十二點多接到己○○後在車上我聽到己○○要向丙○○借車，有聊到車況，接完己○○後我到新店就下車，之後發生什
      麼事我就不知道；我沒有聽到丙○○與己○○在車上有提到要把車子賣掉等語
      明確（見本院九十年七月二日訊問筆錄），是被告辯稱既未參與租車且嗣後亦
      僅係借車一事，應堪採信。證人戊○○另以自訴人在九十年三月三十一日下午
      丙○○借其使用之0000000000，其聯絡丙○○，陳則告知車子在己○○那裡云云，此非惟屬傳聞之詞，甚且丙○○屢經本院傳拘亦未到庭供本院
      查考，顯然事有蹊蹺，要難執此為被告不利之事實認定。
（二）證人甲○○固於警訊中證以車輛係綽號「國桐」之人在九十年四月十五日左右
      以三萬元價格出售云云。然其於本院調查中證稱：「我沒有這樣說，我當時是
      講「阿忠」，我不知道警訊筆錄為何這樣寫，當時因為「阿忠」到處租車，在
      分局時有二、三家租車行的人去，作筆錄時我都是講「阿忠」，我從頭到尾都
      是指認「阿忠」。當時作筆錄的時候自訴代表人的先生在旁邊講國桐，他還說
      去汐止堵過國桐幾次，我根本不認識『國桐』」等詞屬實（見本院九十一年五
      月二十日、五月二十七日訊問筆錄），證人前後證言歧異不一，疑竇滋生，尚
      難憑參。復經本院提示丙○○於扣案變造乙○○身分證所換貼照片，證人亦指
      證該人即為「阿忠」，參以前開丙○○借車情形，甲○○所證尚非全然無稽。
      又本院再調取證人甲○○於九十一年三月二十一日起至同年六月五日在台灣士
      林看守所羈押期間之接見紀錄，僅有其妻林瓊玉之人訪視，內容均無論及本案
      與被告，尤徵證人亦無與被告串證之處。準此，自不足認以證人於警訊中瑕疵
      之指述驟論被告有共犯假租賃真詐車。
（三）另租賃契約書所捺指印分係丙○○、戊○○之指紋，亦經本院送請內政部刑事
      警察局鑑定在案，有該局九十年五月二日（九○）刑紋字第五八三四五號鑑驗
      書影本各一紙附卷可憑，已無法證明被告與租車部分有何關連。矧被告欲詐取
      車輛，其為警攔檢焉有以真實身分應訊，留下日後追查車輛之線索，何不經由
      丙○○偽造證件以假名回應，殊不能以被告深夜借車之時間及先後交代當日抵
      達新店之緣由出入，率爾反推其為有罪。
（四）綜此，自訴代表人指稱被告己○○之共同詐欺等犯行所舉之相關事證，無法使
      本院達到被告有罪之確信心證，仍有合理可疑存在，洵難繩以被告刑罰，此外
      復查無其他積極證據足證被告犯行，不能證明犯罪，自應為被告無罪之判決，
      以期適法。
四、至證人戊○○及丙○○所涉偽造文書、詐欺之罪嫌，應由檢察機關依法偵處，附
    此敘明。
據上論斷，應依刑事訴訟法第三百四十三條、第三百零一條第一項，判決如主文。
中      華      民      國      九十一      年      六    月    二十四  日
                                      臺灣臺北地方法院刑事第四庭
                                          法  官   吳  定  亞
右正本證明與原本無異。
如不服本判決，應於判決送達後十日內，向本院提出上訴狀。
                                          書記官   巫  美  華
中      華      民      國      九十一      年      六    月    二十六  日
